【裁判字號】    95,簡上,82
【裁判日期】    951218
【裁判案由】    詐欺
【裁判全文】
臺灣臺南地方法院刑事判決              95年度簡上字第82號
上  訴  人  臺灣臺南地方法院檢察署檢察官
上  訴  人
即  被  告  甲○○
                      3
上開被告因詐欺案件，上訴人不服本院94年度簡字第3024號中華
民國94年12月21日第一審簡易判決（聲請簡易判決處刑書案號：
94年度偵緝字第698號），提起上訴，本院管轄之第二審合議庭
判決如下：
    主  文
上訴駁回。
    事  實
一、甲○○與劉天助（於民國95年7月21日死亡）為夫妻關係，
    於92年11月間，共同或分別前往臺南縣漁民權益促進會生產
    合作社（下稱漁民合作社）之營業處，向漁民合作社訂購虱
    目魚丸、魚肚等產品，欲在其位於花蓮之大原食品行銷售，
    雙方約定每月對帳，半年以現金或即期支票付清貨款。詎其
    2人明知自92年中旬時起，因其他客戶倒帳，又積欠一些銀
    行的貸款利息，且劉天助之支票帳戶自92年12月底起，即有
    多次拒絕或退票之紀錄，竟隱瞞其等信用狀況甚差，週轉困
    難，顯無償債能力之事實，共同基於意圖為自己不法所有之
    概括犯意聯絡，分別於93年1月、2月及5月間，連續向漁民
    合作社訂購多種產品，致漁民合作社陷於錯誤，交付虱目魚
    丸、魚肚等產品，嗣漁民合作社於93年5月間向其2人催討貨
    款，始簽發分期付款之本票，惟始終未清償該貨款，致漁民
    合作社損失新台幣（下同）282493元之貨款。
二、案經漁民合作社訴請臺灣臺南地方法院檢察署檢察官偵查起
    訴。
    理  由
一、訊據被告甲○○固坦承於93年1月、2月及5月間，向漁民合
    作社購買虱目魚產品而迄未付款之事實不諱，惟辯稱：自91
    年12月間起即向漁民合作社購買產品，買賣方式係月結帳單
    案件，後來公司雖然已經跳票，但是還是有客戶貨款進來，
    生意仍然持續，不是有意詐騙漁民合作社，否則不會在退票
    之後，仍然支付開給漁民合作社的那張支票，本件應只是民
    事債務糾紛。而且本件已經與告訴人達成和解，並已開立如
    準備狀所附本票交告訴人，每月攤還5千元，最近半年也都
    依約定按期清償云云。經查：
  (一)被告於93年1月、2月及5月間，向漁民合作社購買虱目魚產
    品而迄未付款之事實，除被告之自白外，並經漁民合作社之
    法定代理人杜等齊指訴歷歷，復有漁民合作社客戶應收帳對
    帳明細表影本5紙及本票影本21張可證，被告此部分自白核
    與事實相符。
  (二)而本件之爭點乃在被告是否有詐欺之意圖，被告已自承92年
    中旬時起，有客戶倒帳及積欠銀行貸款利息的問題，又依財
    團法人金融聯合徵信中心查詢資料所示，本件同案正犯劉天
    助票據早於92年12月29日即為第一商業銀行花蓮分行列為拒
    絕往來戶，93年2月19日起信用卡即未繳付，而被告票據亦
    於93年11月1日為花蓮縣吉安鄉農會列為拒絕往來戶。足徵
    客戶倒帳及銀行貸款利息確已使被告產生經濟困難，週轉失
    靈。然被告並未據實告知告訴人，甚至告知貨款可能會延遲
    給付等情，證人杜等齊到庭也證稱並不知被告之經濟情況，
    且如果被告這麼說，就不敢出貨給被告等語。可見被告等是
    有意隱瞞經濟情況不佳之情事，縱然被告等自91年12月間起
    即與告訴人有生意往來，但93年初起已無支付能力，仍持續
    進貨，導致無法給付貨款乃不爭之事實，則被告等之惡意隱
    瞞，自係施用詐術，使告訴人陷於錯誤。
  (三)另被告所辯已與告訴人達成和解乙節，固經被告提出每月願
    清償5千元之本票影本，及郵政劃撥儲金存款收據影本6紙為
    憑。但查，被告是經檢察官通緝到案後，始於94年9月匯款
    5千元清償債務，之後自95年6月起才每月清償5千元，因此
    ，自不因事後之和解而得解免被告之罪責。
  (四)綜上所述，被告所辯屬民事債務糾紛云云，無非畏罪卸責之
    詞，不足採信。本件被告詐欺犯行已臻明確，應依法論科。
三、核被告所為，係犯刑法第339條第1項之詐欺取財罪。被告與
    其夫劉天助就上開犯行間，有犯意聯絡，行為分擔，均為共
    同正犯。又行為後法律有變更者，適用行為時之法律。但行
    為後之法律有利於行為人者，適用最有利於行為人之法律。
    刑法第2條第1項定有明文。被告行為後，刑法第56條連續犯
    之規定業已於94年2月2日修正公布時刪除，並於95年7月1日
    施行，則依現行刑法而言，被告各次詐欺之行為將各別獨立
    論罪，相較於修正條文施行前適用刑法第56條以連續犯論以
    1罪並加重其刑至2分之1之規定，顯以修正施行前刑法第56
    條之規定有利於被告。故被告上開多次詐欺犯行，時間緊接
    ，犯罪構成要件相同，顯係基於概括犯意反覆為之，為連續
    犯，應依修正前刑法第56條規定論以1罪，並加重其刑。
四、
  (一)原審以本案事證明確，依刑事訴訟法第449條第1項前段、第
    454條第2項，刑法第28條、第56條、第339條第1項、第41條
    第1項前段，罰金罰鍰提高標準條例第1條前段、第2條，逕
    以簡易判決量處被告有期徒刑6月，並諭知易科罰金之折算
    標準，認事用法並無不當，量刑亦屬妥適，公訴人指摘原判
    決量刑過輕，被告則指摘原判決適用法律不當，分別提起上
    訴，均為無理由，應予駁回。
  (二)至於以往實務見解認原判決未及比較適用新舊刑法時，上訴
    後，雖比較結果以舊刑法有利於行為人，而原判決別無其他
    撤銷事由，仍應由上訴審法院以此為由撤銷。惟修正後之新
    刑法第2條第1項規定，採從舊從輕原則，係以適用行為時法
    為原則，而本件被告犯罪時之刑法第41條第1項前段規定：
    「犯最重本刑為5年以下有期徒刑以下之刑之罪，而受6個月
    以下有期徒刑或拘役之宣告，因身體、教育、職業、家庭之
    關係或其他正當事由，執行顯有困難者，得以1元以上3元以
    下折算一日，易科罰金。」又被告行為時之易科罰金折算標
    準，修正前罰金罰鍰提高標準條例第2條前段（現已刪除）
    規定，就其原定數額提高為100倍折算1日，則本件被告行為
    時之易科罰金折算標準，應以銀元300元折算1日，經折算為
    新臺幣後，應以新臺幣900元折算為1日。惟95年7月1日修正
    公布施行之刑法第41條第1項前段則規定：「犯最重本刑為
    五年以下有期徒刑以下之刑之罪，而受六個月以下有期徒刑
    或拘役之宣告者，得以新臺幣一千元、二千元或三千元折算
    一日，易科罰金。」比較修正前後之易科罰金折算標準，以
    95年7月1日修正公布施行前之規定，較有利於被告，則諭知
    被告易科罰金時應依刑法第2條第1項前段，適用修正前刑法
    第41條第1項前段規定，定其折算標準。因此，原判決雖未
    及比較適用，然上訴本院後，經比較新舊刑法，行為後之法
    律並非較有利於行為人，仍應適用行為時法，則原判決適用
    行為時法即無不當，自不構成撤銷之事由，併予敘明。
五、依刑事訴訟法第455條之1第3項、第1項、第368條，刑法第2
    條第1項前段，判決如主文所示之刑。
中    華    民    國    95    年    12    月    18    日
                  刑事第八庭  審判長法  官  彭喜有
                                    法  官  王慧娟
                                    法  官  李東柏
以上正本證明與原本無異。
本件不得上訴。
                                    書記官  黃傳鈞
中    華    民    國    95    年    12    月    18    日
附錄本案論罪科刑法條全文：
中華民國刑法第339條第1項：
意圖為自己或第三人不法之所有，以詐術使人將本人或第三人之
物交付者，處5年以下有期徒刑、拘役或科或併科1千元以下罰金
。


司法院資訊處製作；財團法人民間司法改革基金會備份。
